【裁判字號】    98,交抗,2443
【裁判日期】    981028
【裁判案由】    違反道路交通管理處罰條例
【裁判全文】
臺灣高等法院交通事件裁定            98年度交抗字第2443號
抗  告  人
即受處分人  甲○○
上列抗告人因違反道路交通管理處罰條例事件，不服臺灣士林地
方法院，中華民國98年9月16日所為裁定（98年度交聲字第991號
），提起抗告，本院裁定如下：
    主  文
抗告駁回。
    理  由
一、按汽車駕駛人，行經有燈光號誌管制之交岔路口闖紅燈者，
    處新臺幣（下同）1,800元以上5,400元以下罰鍰，道路交通
    管理處罰條例第53條第1項定有明文。又汽車駕駛人有上列
    情形，除依原條款處罰鍰外，記違規點數3點，同條例第63
    條第1項第3款亦有明文。
二、本件原處分機關以抗告人即受處分人甲○○於民國98年7月
    25日下午3時7分許，騎駛車牌號碼DTU-457號輕型機車，沿
    臺北縣三芝鄉臺二線（淡金路）往淡水鎮方向行駛，行經福
    成橋口之有燈光號誌管制之交岔路口，因闖紅燈，為警依法
    舉發，故依道路交通管理處罰條例第53條第1項、第63條第1
    項第3款（漏引第3款）等規定，裁處抗告人罰鍰1,800元，
    並記違規點數3點。
三、原法院裁定則以抗告人雖矢口否認上揭違反行為，辯稱：舉
    發員警攔停觀測處有視線盲點，無法看到交岔路口之來向端
    ，且根據事後測試，確定自己是綠燈直行通過路口云云。惟
    查：
  (一)邇來我國法院實務針對違反道路交通管理處罰條例聲明異議
    案件，時有爰認：交通警員製單舉發違反道路交通管理處罰
    條例所列之違規事實，本質上為行政處分，係公務員基於職
    務上權力，依法就特定之具體事件所為具公法上效果之單方
    行政行為，基於公務員為公法上行為具有公信力之原則，該
    行政處分當可被推定為合法、真正，其據以依法處分之事實
    認定亦為正確無誤，若謂公務員一切行政行為均需預留證據
    以證其實，則國家行政勢必窒礙難行，是以在舉發員警與受
    處分人間並無嫌隙下，舉發員警當無設詞攀誣之理，因認舉
    發處分應屬正確無誤。
  (二)抗告人雖否認當時並無闖紅燈云云，然依舉發員警即臺北縣
    政府警察局淡水分局三芝分駐所警員乙○○之結證，其當時
    執行守望勤務，現場路口紅燈號誌亮起約3至5秒後，抗告人
    仍騎車直行通過路口，故攔停舉發，且其攔停處可清楚看見
    路口及號誌時相等語（見原審卷第16頁），並提出現場圖及
    照片6張為證（見原審卷第21至23頁），則舉發員警根據車
    道時相號誌舉發抗告人闖紅燈，即無不合。而現場照片雖顯
    示員警攔停處無法完全目視路口最外側車道之車況，然可直
    視中間及內側車道之路口停止線，參以員警於號誌轉換成紅
    燈3至5秒後目擊異議人騎車通過路口，顯見抗告人確於路口
    號誌顯現紅燈時超越停止線並通過路口。至抗告人主張其事
    後測試確認自己係綠燈通過路口，然其自承遭警攔停時，表
    示沒有注意路口號誌，甚且當場向舉發員警求情，此亦經舉
    發員警證述在卷，則抗告人若堅信自己未闖紅燈，又何需向
    員警求情？是抗告人徒憑己見，辯稱並無闖紅燈之違規行為
    ，委無可採。綜上所述，抗告人所辯尚非足採，抗告人確有
    於上開時、地騎乘機車並闖紅燈之事實，應堪認定。據此，
    原處分機關依前開法條裁處，並無不當，
    本件聲明異議為無理由，因將聲明異議予以駁回。
四、抗告意旨略以：(一)原裁定第4頁第(二)項敘明：顯見抗告人確
    於路口號誌顯現紅燈時超越停止線並通過路口。故「號誌閃
    黃燈到紅燈的變換秒數」、「此事件的十字路口地形」，與
    「機慢車在外車道慢速行駛時」，上述三點讓車道旁埋伏警
    員，容易在守株位置與號誌變換時間上，形成誤判，而非裁
    定文內一直在重覆解釋「謝姓員警之作為的合法與正當性」
    ，且實因是當天該車道整條線上的閃黃燈到紅燈的變換時間
    上有問題，在我被攔停後簽字離開時，行經幾個路口，親見
    此「陷阱」，而返回至事件現場，重新再次測量，「實有可
    能在極快變換的號誌時程下」被攔停。(二)在事件之後的往後
    數週，確實查到交通誌連續被更改變換的時間（據交警110
    線上回覆可查電腦紀錄），若當日我在110的投訴不合理的
    話，為何要頻頻修改號誌變換時程？且為何不質疑該路口的
    「特殊性」？而員警所附上的6張照片，在尾端兩張便明顯
    可知，員警平時在執勤時就有「偏見」，才會呈上「轎車的
    視野」，因此，交通的「安全」就是具有異議性云云。
五、按交通警員掣單舉發違反道路交通管理處罰條例所列之違規
    事實，本質上為行政處分，基於公務員為公法上行為具有公
    信力之原則，如無反證證明該舉發行為為錯誤，該行政處分
    當可被推定為真正，其據以依法處分之事實認定亦為正確無
    誤，本此公信原則，立法者乃賦予行政機關制定違反道路交
    通事件統一裁罰基準及處理細則，使執勤警員得當機處分以
    維護交通秩序、安全之行政目的。查本件證人乙○○所庭呈
    之現場照片觀之，系爭路口路況清晰可辨，無視線不良之情
    形，況證人乙○○為執行交通取締勤務之警員，其對此等交
    通案件必有相當舉發之經驗，其證述於依法執行巡邏職務時
    ，親眼目睹看到當時對向號誌已經轉換成紅燈約3至5秒，始
    見受處分人騎乘上開輕型機車通過路口，違規闖紅燈，並加
    以攔停，其證述及指認甚明，亦無不足採信之瑕疵存在，應
    認其之證言為可採；又其與抗告人素無怨隙，應無故入抗告
    人有上述違規事實之必要，嗣並於原審訊問時，就其親眼見
    聞於受有具結程序及偽證罪擔保之情形下於法院到庭為證述
    ，而所為之前開證詞，對於其如何發現抗告人駕駛車輛闖紅
    燈之過程，已提出合理、詳實之說明，且以一般執勤員警之
    專業訓練而言，對於該等職務上事項之觀察程度自遠較一般
    人更為專注，其應無誤判之可能，所為之上揭證述，亦無何
    違背一般經驗或論理法則之情形，其前揭證詞，自堪以採信
    。故證人乙○○已明確證述抗告人違規過程如上，苟若證人
    乙○○未親眼見聞，其如何得知抗告人於前開時間曾行經前
    開路口之事實？況抗告人並未就其未闖紅燈違規行為及執勤
    員警之舉發有誤提出明確可供調查之證據；此外，亦無任何
    證據足資證明舉發警員有捏造事實違法取締之情事，則執勤
    警員本其維持交通秩序、安全職責所為之舉發，自應受到合
    法、正確之推定，且本案並無挾持個人恩怨之情緒因素置於
    其中，是抗告人於上開時、地有闖紅燈違規行為，洵堪認定
    。抗告人空言指稱員警所見有誤云云，要屬臆測之詞，尚非
    可採。
六、抗告人另以：法官若十分強調「行政與司法」的重要性，那
    我所提出的「事實」就是起於保護未來潛在的被抓百姓，因
    當我去後厝派出所要用機關內的電話轉到三芝派出所提告時
    ，後厝派出所員警竟說「提告是私事，請自費到外面去打公
    共電話」，更別提當天三芝派出所使出「支開員警與拖延手
    段」來處理我當日的申訴云云，以資抗辯，或為空言指責，
    且與所為闖紅燈違規事實，毫無關連，自無論究之必要，附
    此敘明。
七、綜上所述，抗告人駕駛輕型機車闖紅燈之違規事實明確，原
    審因認原處分機關依道路交通管理處罰條例第53條第1項、
    第63條第1項第3款規定，裁罰1,800元，並記違規點數3點，
    並不當，而駁回抗告人於原審之異議；揆諸上開說明，本件
    抗告人之抗告為無理由，應予駁回。
八、據上論結，應依道路交通案件處理辦法第26條，刑事訴訟法
    第412條，裁定如主文。
中    華    民    國    98    年    10    月    28    日
                 刑事第十六庭審判長法  官  溫耀源
                                   法  官  王敏慧
                                   法  官  梁宏哲
以上正本證明與原本無異。
不得再抗告。
                                   書記官  陳明琴
中    華    民    國    98    年    10    月    30    日


司法院資訊處製作；財團法人民間司法改革基金會備份。
